臺灣南投地方法院民事裁定
111年度小上字第3號
上  訴  人  許博雄  
被  上訴人  謝煥爐即德山牙醫診所

上列當事人間請求返還不當得利事件，上訴人對於民國111 年1 
月18日本院南投簡易庭110 年度投小字第401 號第一審小額民事
判決提起上訴，本院合議庭裁定如下：
    主  文
上訴駁回。
第二審訴訟費用新臺幣壹仟伍佰元由上訴人負擔。
    理  由
一、按對於小額程序之第一審裁判之上訴或抗告，非以其違背法
    令為理由，不得為之；上訴狀內應記載上訴理由，表明下列
    各款事項：一、原判決所違背之法令及其具體內容。二、依
    訴訟資料可認為原判決有違背法令之具體事實，民事訴訟法
    第436 條之24第2 項及第436 條之25分別定有明文；又依同
    法第436 條之32第2 項規定準用同法第468 條及第469 條第
    1 款至第5 款規定，所謂違背法令，乃指判決不適用法規或
    適用不當，或有下列各款情形之一者而言：㈠判決法院之組
    織不合法者。㈡依法律或裁判應迴避之法官參與裁判者。㈢
    法院於權限之有無辨別不當或違背專屬管轄之規定者。㈣當
    事人於訴訟未經合法代理者。㈤違背言詞辯論公開之規定者
    。而所謂不適用法規，係指有可適用之法規而消極的不予適
    用而言；所謂適用法規不當，即對於不應適用之法規而積極
    的誤為適用。又法院依自由心證判斷事實之真偽，不得違背
    論理及經驗法則，民事訴訟法第222 條第1項、第3項定有明
    文。所謂違背法令，非以違背成文法為限；即判決違背成文
    法以外之法則，如論理法則、經驗法則、證據法則，仍應認
    事實審判決確定之事實違背法令。所謂論理法則，係指依立
    法意旨或法規之社會機能就法律事實所為價值判斷之法則而
    言。例如依證書之記載確定事實時，必須該證書之記載或由
    其記載當然推理之結果，與所確定之事實，在客觀上能相符
    合者，始足當之；若缺此符合，即屬違背論理法則。所謂經
    驗法則，係指由社會生活累積的經驗歸納所得之法則而言；
    凡日常生活所得之通常經驗及基於專門知識所得之特別經驗
    均屬之。若由多項證據之證明力推理之結果，可能發生某項
    事實者，苟經事實審法院依自由心證判斷，而與情理無違，
    除有反證外，不得指為與經驗法則有違。是以，當事人對小
    額程序之第一審判決提起上訴，如依民事訴訟法第468 條之
    規定，以判決有不適用法規或適用不當為理由時，其上訴狀
    或理由書應有具體之指摘，並揭示該法規之條項或其內容，
    若係成文法以外之法則，應揭示該法則之旨趣，倘為司法院
    解釋或最高法院大法庭裁判，則應揭示該判解之字號或其內
    容；如係以民事訴訟法第469 條各款所列情形為理由時，其
    上訴狀或理由書應揭示合於該條款之事實，上訴狀或理由書
    如未依此項方法表明，或其所表明者，顯與上開法條規定之
    情形不相合時，即難認已對於違背法令有具體之指摘，其上
    訴自難認為合法（最高法院71年度台上字第314號裁定意旨
    參照）。再者，上訴不合法者，依民事訴訟法第436 條之32
    第2 項準用第471條第1項、第444條第1項本文規定，法院毋
    庸命其補正，應逕以裁定駁回之。
二、上訴意旨略以：上訴人於民國109年9月起至同年12月31日止
    至被上訴人處醫治牙疾，受被上訴人偽稱其所專業製作之假
    牙對上訴人可達完全切合之所有需求，誤信被上訴人所述之
    成效而同意製作假牙，惟上訴人發現完全無法如被上訴人所
    述之成效，且導致上訴人無法咀嚼，進食困難，故上訴人欲
    退還假牙並請被上訴人改善假牙缺失，惟被上訴人竟置之不
    理，而僅願返還新臺幣（下同）10,000元。又依醫療法第63
    條、第64條、第81條之相關規定，被上訴人應負有告知診斷
    之病名、病況、治療後及不接受治療之後果、建議治療方案
    及其他可能替代治療方案等，此法定義務不應由南投縣牙醫
    師公會之公文而免責，且醫療過失之有無應由醫師舉證無過
    失，要求上訴人舉證至為不公；另依消費者保護法第19條第
    1項及第2項之規定，上訴人於7日內退回不適用之假牙，不
    須任何理由。則被上訴人應返還獲有不當得利金額即假牙製
    作費45,000元及應賠償上訴人精神慰撫金55,000元。爰於法
    定期間內提起本件上訴，並聲明：原判決廢棄；被上訴人應
    給付上訴人100,000元及自民事起訴狀繕本送達翌日至清償
    日止，按年息百分之5計算之利息。
三、經查：
　㈠上訴人以前詞爭執原判決不當，綜觀上訴人所執前揭上訴理
    由，無非均著重於兩造紛爭之基礎事實及證據取捨，核屬事
    實審法院取捨證據、認定事實之職權範圍，應由事實審法院
    斟酌全辯論意旨及調查證據之結果，依自由心證判斷之。原
    判決本於認事、採證之職權行使，綜合相關事證，依被上訴
    人曾為上訴人製作活動假牙並已裝設完畢之事實及南投縣牙
    醫師公會110年12月20日110投縣牙總字第873號回函，認定
    ：被上訴人收受45,000元係以兩造間之醫療契約為其法律上
    原因，被上訴人並無不當得利之情形，且被上訴人所製作之
    活動假牙亦無上訴人所主張不合效用之情節，上訴人並未證
    明被上訴人有何債務不履行之情形等事實，故上訴人請求被
    上訴人應給付10萬元及法定利息，自屬無據，因而駁回上訴
    人之訴（見原審判決第3頁至第4頁）。而原審判決依卷內證
    據，形成心證，所為事實之認定，核屬原審法院取捨證據、
    認定事實之職權範圍。況且，原判決認被上訴人為上訴人製
    作活動假牙、兩造間屬醫療契約，依民事訴訟法第277條本
    文，上訴人之主張其活動假牙未達到應有之品質，被上訴人
    應負債務不履行損害賠償責任等節，應負舉證責任，並非認
    醫療過失應由上訴人負舉證之責，則原審就舉證責任之分配
    ，自無不適用法規或適用不當之情事；再者，原判決已詳載
    其認定被上訴人並無不當得利或債務不履行之理由，而駁回
    上訴人之訴，故原判決認定事實、形成心證，亦無違反論理
    法則、經驗法則、證據法則等違背法令之情事。
　㈡上訴人之上訴理由固有提及民事訴訟法277條、醫療法第63條
    、第64條、第81條及消費者保護法第19條第1、2項等規定，
    惟醫療契約非消費關係，不適用消費者保護法，且原判決並
    未認定應由上訴人就醫療過失負舉證之責，亦未認定兩造間
    醫療契約為消費關係，則原判決即無不適用醫療法第63條、
    第64條、第81條及消費者保護法第19條等法規或適用不當可
    言，上訴理由所指容有誤會，核與訴訟資料不符，自難認其
    上訴理由業已表明依訴訟資料可認為原判決有合於「判決不
    適用法規或適用不當」而違背法令之具體事實。此外，上訴
    人復未具體指明原判決有民事訴訟法第469 條第1款至第5款
    所稱當然違背法令之情事，及依訴訟資料可認為原判決有所
    述違背法令之具體事實，揆諸前開說明，自不得謂已合法表
    明上訴理由。從而，本件自應認上訴人提起本件上訴，未具
    備上訴之合法程式，應予駁回。
四、依民事訴訟法第436 條之32第1 項準用同法第436 條之19規
    定，第二審法院為訴訟費用之裁判時，應確定其訴訟費用額
    。本件第二審訴訟費用額確定為1,500 元，爰諭知如主文第
    2 項所示。
五、據上論結，本件上訴為不合法，依民事訴訟法第436 條之32
    第2 項、第1 項、第436 條之19第1 項、第444 條第1 項本
    文、第95條、第78條，裁定如主文。
中    華    民    國  111     年    3     月    30    日
                  民事第二庭  審判長法  官  徐奇川
                                    法  官  葉峻石
                                    法  官  鄭順福
以上正本係照原本作成。
本裁定不得抗告。
中    華    民    國  111     年    3    月     30    日
                                    書記官  施涵雯